臺灣臺北地方法院民事判決 
109年度家繼訴更一字第1號
原      告  郭永琳  
被      告  蔡錫坤  
訴訟代理人  蘇家宏律師
            周依潔律師
上列當事人間確認遺囑無效事件，.本院判決如下：
    主      文
原告之訴駁回。
訴訟費用由原告負擔。
    事實及理由
一、按原告之訴，依其所訴之事實，在法律上顯無理由者，法院
    得不經言詞辯論，逕以判決駁回之；依家事事件法第51條準
    用民事訴訟法第249條第2項第2款定有明文。又所謂原告之
    訴，依其所訴之事實，在法律上顯無理由者，係指依原告於
    訴狀內記載之事實觀之，在法律上顯然不能獲得勝訴之判決
    者而言（最高法院42年台上字第526 號、62年台上字第845
　　號裁判要旨參照）。再按法院於確定判決理由中，對訴訟標
    的以外當事人所主張或抗辯之重要爭點，本於當事人完足舉
    證及辯論之結果，已為實質之判斷者，除有顯然違背法令，
    或當事人提出新訴訟資料足以推翻原判斷之情形外，於同一
    當事人間，就與該重要爭點有關之他訴訟，不得再為相反之
    主張，法院亦不得作相異之判斷，此源於訴訟上之誠信原則
    及當事人公平之訴訟法理，避免紛爭反覆發生，以達「一次
    解決紛爭」所生之一種判決效力（拘束力），即所謂「爭點
    效」，亦當為程序法所容許（最高法院96年度台上字第1782
    號、96年度台上字第2569號、102年度台上字第106號判決意
    旨參照）。 
二、原告起訴主張略以：被繼承人賴雲水於民國（下同）103年3
    月22日以遺囑（下稱系爭遺囑）指定原告為遺囑執行人，被
    告為賴雲水遺產之受遺贈人，並經臺灣臺北地方法院所屬民
    間公證人林金鳳事務所以103年度北院民公金字第00228號公
    證系爭遺囑，惟系爭遺囑經公證後，賴雲水曾致電公證人事
    務所，要求撤回遺囑，顯見系爭遺囑非出於賴雲水之真意，
    又系爭遺囑作成時僅由公證人發問，賴雲水點頭、搖頭、說
    好等，並未由賴雲水口述遺囑，難認係出於賴雲水之真意為
    之，系爭遺囑之見證人，並非賴雲水所指定，不具見證人適
    格，系爭遺囑見證人之一郭鴻，於公證過程中曾離席上廁所
    ，未全程見證系爭遺囑之作成，系爭遺囑應為無效，爰依民
    事訴訟法第247 條第1 項提起確認遺囑無效訴訟等語。並聲
    明：確認被繼承人賴雲水於103年3月22日所立之公證遺囑無
    效。
三、經查：
　㈠被告前於107年9月5日以被告為賴雲水遺產之受遺贈人、原告
    為賴雲水系爭遺囑指定之遺囑執行人等事由向臺灣新北地方
    法院（下稱新北地院）起訴請求原告交付遺贈物，經新北地
    院107年度重家繼訴字第27號審理後，認系爭遺囑自始合法
    有效，判決被告勝訴，原告應交付遺贈物；原告不服，提起
    上訴，經臺灣高等法院109年度重上字第10號審理後，認系
    爭遺囑與公證遺囑要件相同，系爭遺囑合法有效，惟因未先
    由遺產管理人踐行搜索繼承人及清算程序，不應准許交付遺
    贈物，而判決廢棄原判決，被告於第一審之訴及假執行之聲
    請均駁回；被告不服，提起第三審上訴，經最高法院於
　　110年6月30日以110年度台上字第870號判決上訴駁回確定（
    下稱前案），有前案歷審判決在卷可參。是兩造就系爭遺囑
    是否合法有效乙節，係足以影響前案判決結果之重要爭點，
    已由兩造於前案充分舉證、辯論，且經法院實質審理，綜合
    審酌相關事證後認定系爭遺囑合法有效。依上開說明，前案
    判決認定系爭遺囑合法有效乙節，已生爭點效之效力，兩造
    自應同受拘束，本院亦不得為相反之認定。　
　㈡原告提起本件請求確認被繼承人賴雲水於103年3月22日所立之系爭遺囑無效訴訟，原告一方面主張自身為賴雲水於系爭遺囑指定之遺囑執行人，另一方面主張系爭遺囑無效，無疑否定自身為遺囑執行人，原告所為本項主張，邏輯上即有所矛盾。再者，前案既已就「被繼承人賴雲水之公證遺囑係屬合法有效」之重要爭點為判斷，依上開說明，應受前案判決爭點效之適用，原告不得再為任何相反之主張，本院亦不得為相反之判斷，仍應認系爭遺囑為合法有效。原告提起本件確認遺囑無效訴訟，在法律上顯無理由，爰依家事事件法第51條準用民事訴訟法第249條第2項規定，不經言詞辯論終結，逕以判決駁回。
四、訴訟費用負擔之依據：家事事件法第51條、民事訴訟法第78
    條。
中　　華　　民　　國　　110 　年　　10　　月　　26　　日
                    家事法庭  法  官  蔡寶樺
以上正本係照原本作成。
如不服本判決，應於送達後20日內，向本院提出上訴狀並表明上
訴理由，如於本判決宣示後送達前提起上訴者，應於判決送達後
20日內補提上訴理由書（須附繕本）；如委任律師提起上訴者，
應一併繳納上訴審裁判費。
中　　華　　民　　國　　110 　年　　10　　月　　 26 　日
                              書記官  張妤瑄